臺灣臺中地方法院刑事判決　　　　　　　　　　　九十三年度中簡上字第一二五號
　　上　訴　人
　　即　被　告　丙○○
右上訴人因違反動產擔保交易法案件，不服本院臺中簡易庭九十三年度中簡字第四０
七號，中華民國九十三年二月二十三日第一審簡易判決（聲請案號：臺灣臺中地方法
院檢察署九十三年度偵字第一八二八號），提起上訴，本院管轄第二審之合議庭審理
，判決如左：
    主  文
原判決撤銷。
丙○○連續動產擔保交易之債務人，意圖不法之利益，將標的物出質，致生損害於債
權人，處拘役伍拾玖日，如易科罰金，以佰元折算壹日。
    事  實
一、丙○○於民國九十一年七月二十三日與廖士全、裕融企業股份有限公司（下稱裕
    融公司）共同簽立債權讓與暨動產抵押契約書，約定：丙○○以分期付款方式，
    向廖士全購買車牌號碼Ｙ三－九六六五號自小客車乙輛，分期付款總額為新臺幣
    （下同）一百零四萬二千五百六十元，自九十一年八月二十三日起至九十四年七
    月二十三日止，每月一期，共三十六期，每期應付二萬八千九百六十元，標的物
    放置地點為臺中市○區○○街三十七號；廖士全於簽訂此契約之同時，將上開應
    收分期款及本於分期買賣關係所生之所有請求權轉讓給裕融公司，丙○○則提供
    該輛自小客車設定動產擔保交易動產抵押權予裕融公司，以資擔保；在前開分期
    價款未全部付清前，丙○○僅得使用該輛自小客車，不得將之出質，為動產擔保
    交易之債務人。詎丙○○取得上開自小客車後，明知依約不得出質該車，竟因一
    時缺款花用，而基於意圖不法利益之概括犯意，先於九十一年十一月前某日，向
    地址不詳之地下錢莊借款四十五萬元，並以該自小客車質押，供作擔保；之後，
    因無力償還前開借款，又於同年十一月間某日，向甲○○借款償還前開積欠地下
    錢莊之四十五萬元，並於清償後，隨即將該自小客車改出質予甲○○，作為擔保
    ，任由甲○○將該車遷移至臺中市○○區○○路三段三０一之一二六號地下室停
    車場。丙○○即連續以出質該輛自小客車之方式，圖得向他人借貸之不法利益，
    但就前開分期款，卻僅依約繳付十一期，即未再繳納任何款項，致使裕融公司追
    索無著受有損害。
二、案經裕融公司訴由臺灣臺中地方法院檢察署檢察官偵查後，聲請簡易判決處刑。
    理  由
一、訊據上訴人即被告（下稱被告）丙○○對於有於右揭時、地將車牌號碼Ｙ三─九
    六六五號自小客車設定動產擔保交易動產抵押予告訴人裕融公司，而為動產擔保
    交易之債務人，但於九十一年十一月前某日、同年十一月間某日，曾先後將該車
    出質予某地下錢莊及證人甲○○，作為借款之擔保，至於應支付給告訴人之分期
    款則僅繳納十一期，餘款均未繳納等事實，固於本院審理時坦承不諱，但矢口否
    認有何違反動產擔保交易法之犯行，辯稱：伊於九十二年八月間至臺中市警察局
    刑警隊對證人甲○○提出重利告訴後，前開自小客車為警留置，但因證人甲○○
    不斷威脅、恐嚇伊，伊不得已才至警局辦理手續，讓證人甲○○領取該車，實非
    故意將該車移轉予證人甲○○云云。經查：
（一）右揭事實，業據被告於本院審理時已供認不諱，除與其先前對甲○○提出重利
      告訴後，在臺中市警察局刑警隊受詢問時所陳述之內容相互一致外（參臺灣臺
      中地方法院檢察署九十二年度偵字第一七四０三號偵查卷第九至十頁），復核
      與告訴人裕融公司具狀指訴及告訴代理人劉伯佑、李國農分別於警詢、偵查中
      指陳之情節相符，又經證人甲○○於本院審理時結證明確，且所證內容與證人
      甲○○之前在前開被訴重利一案中所供陳者尚無歧異（參前開偵查卷第八、二
      十三頁），另經告訴人裕融公司負責處理本件逾期未繳款事宜之法務主任即證
      人乙○○、臺中市警察局刑警隊偵查員陳唐智分別於本院審理時證述無訛，有
      各該筆錄在卷可考，並有債權讓與暨動產抵押契約書、動產擔保交易動產抵押
      設定登記申請書、客戶對帳單─還款明細各一紙、催收記錄歷史資料查詢一份
      、訪查記錄表二紙、查訪現場照片四張、支票及退票理由單各三紙、車號查詢
      汽車車籍資料一紙附卷可稽，足徵被告之自白，確與事實相符，堪予採信。
（二）又被告明知其為動產擔保交易之債務人，於取得前開自小客車後，在付清價金
      前，依約僅能使用該車，並無出質之權利，竟先後於九十一年十一月前及十一
      月間，擅自將前開自小客車出質予地下錢莊、甲○○，以獲取借款，對於欠付
      告訴人裕融公司之分期款，又僅繳納十一期，之後即未再支付任何款項，致使
      告訴人裕融公司未能依約收得期款，亦無法以取回該車之方式受償，除已造成
      告訴人之損害外，被告主觀上確有圖得不法利益之意圖，亦屬灼然。
（三）被告雖以前揭情詞置辯，並聲請傳喚證人甲○○、邱滄海、巫維斌、偵查員陳
      唐智欲佐其說。但查，證人甲○○到庭結證稱：是被告弟弟找我一起去警局牽
      車的等語；證人陳唐智亦僅結證稱：有看到被告、證人甲○○在現場談他們的
      債務問題，局裏另一位同事將車子交給被告後，就由他們自行處理等語，則依
      證人甲○○、陳唐智此部分之證述，尚不足以證明被告係因證人甲○○之威脅
      、恐嚇，始將原留置在警局之前開自小客車交予證人甲○○。況且，被告於九
      十一年十一月前某日及同年十一間某日，既曾先後違約將該自小客車出質予某
      地下錢莊及證人甲○○，其意圖不法利益，將前開自小客車出質之犯行，業已
      成立。被告嗣後於九十二年八月二十七日，雖至臺中市警察局刑警隊對證人甲
      ○○提出涉嫌重利之告訴，且經警持本院搜索票，在臺中市○○區○○路三段
      三０一之一二六號地下室查扣前開自小客車，但被告究竟係基於如何之原因而
      前往警局領回該車，以及被告是否在證人甲○○威脅、恐嚇下，才將該車交予
      證人甲○○，已均無解於被告右開業已成立之罪責。被告另行聲請傳喚證人邱
      滄海、巫維斌，無非在證明前往警局取車有無遭證人甲○○威脅、恐嚇之事實
      ，自無調查之必要，併此明。
（四）綜上所陳，被告之辯解，並不可採。從而，本件事證明確，被告右開犯行，洵
      堪認定。
二、核被告所為，係犯動產擔保交易法第三十八條之意圖不法之利益，將標的物出質
    罪。又：
（一）被告將前開自小客車先後出質予地下錢莊、證人甲○○之行為，本質上即含有
      遷移性質，各該遷移行為自應包含於出質行為內，而為出質行為所吸收，不另
      論罪。
（二）被告先後二次出質之行為，時間緊接，方法相同，觸犯構成要件相同之罪名，
      顯係基於概括犯意為之，依連續犯規定論以一罪，並依法加重其刑。
（三）公訴人雖僅就被告將前開自小客車出質予證人甲○○後，該車被遷移他處之犯
      罪事實，提起公訴，然檢察官就犯罪事實一部起訴者，其效力及於全部，刑事
      訴訟法第二百六十七條有明定。本件被告於九十一年十一月前某日，另曾將該
      自小客車出質予某地下錢莊，借款四十五萬元；之後，於同年十一月間某日，
      又向證人甲○○借款，償還前開積欠地下錢莊之四十五萬元，並於清償後，隨
      即將該自小客車改出質予證人甲○○，而出質予證人甲○○之行為與前揭論罪
      科刑之遷移行為，係吸收犯關係，先後二次出質行為，又有連續犯關係，已如
      前述，本院自應就屬於實質上一罪、裁判上一罪之二次出質犯行，一併加以裁
      判。
（四）另依前述，被告於九十一年十一月間，將前開自小客車出質予證人甲○○後，
      即任由證人甲○○遷移至臺中市○○區○○路三段三０一之一二六號地下室停
      車場，公訴人誤認係九十二年中旬，始將該車遷移他處，容有未洽。
（五）原審論以被告犯動產擔保交易法第三十八條之罪，固非無見，但被告係於九十
      一年十一月間某日，將該車出質予證人甲○○，原審未予詳察，誤認被告係於
      九十二年中旬，將前開自小客車移轉予證人甲○○，又漏未審認被告於九十一
      年十一月前某日，另有出質予某地下錢莊之犯行，均有未洽。被告以前揭辯詞
      ，提起上訴，指摘原審判決不當，雖無理由，但原審既有上開可議之處，自應
      由本院將原審判決撤銷改依通常程序為第一審判決。爰審酌被告前無任何犯罪
      紀錄，素行良好，有臺灣臺中地方法院檢察署刑案資料查註紀錄表、臺灣高等
      法院被告全國前案紀錄表可按，其因缺錢花用，為圖私利，而出質上開自小客
      車，犯罪之動機、目的尚屬單純，手段亦稱平和，先後二次出質所獲取之不法
      利益均為四十五萬元，所得不少，就應付給告訴人之分期款雖僅依約繳納十一
      期，但所欠餘款業於本院合議庭審理期間，由告訴人另行聲請強制執行案外人
      廖士全所有之土地、房屋取償，犯罪所生危害尚非重大，有本院民事執行處通
      知二份在卷足憑；再考之動產擔保交易制度原係在規範單純之民事債權債務關
      係，立法者雖以刑罰規定介入，但觸犯該法第三十八條之行為人所具有之社會
      可非難性，與一般刑事犯罪並不相同，暨被告雖就右揭事實均予坦認，但仍堅
      持以上述辯詞否認犯罪，提起上訴等一切情狀，量處如主文所示之刑，並諭知
      易科罰金之折算標準，以資懲儆。
三、末按檢察官聲請以簡易判決處刑之案件，經法院認為有第四百五十一條之一第四
    項但書之情形者，應適用通常訴訟程序審判之，刑事訴訟法第四百五十二條定有
    明文；且對於簡易判決之上訴，準用刑事訴訟法第三編第一章及第二章之規定，
    管轄第二審之地方法院合議庭受理簡易判決上訴案件，應依通常程序審理。其認
    案件有刑事訴訟法第四百五十二條之情形者，應撤銷原判決，逕依通常程序為第
    一審判決，法院辦理刑事訴訟簡易程序案件應行注意事項第十四項亦有規定。查
    本院認定之犯罪事實，顯然與檢察官原據以求處罪刑之事實不符，且於審理中，
    發現被告尚有其他具裁判上一罪之犯罪事實，而有刑事訴訟法第四百五十一條之
    一第四項但書第二款之情形，依前揭法律規定，原審適用簡易處刑程序，尚有未
    合，應由本院合議庭逕依通常程序審理後，而為第一審之判決，檢察官或被告如
    不服本判決，仍得於法定上訴期間內，向管轄之第二審法院提起上訴，附此敘明
    。
據上論斷，應依刑事訴訟法第四百五十五條之一第一項、第三項、第四百五十二條、
第四百五十一條之一第四項但書第二款、第三百六十九條第一項前段、第三百六十四
條、第二百九十九條第一項前段，動產擔保交易法第三十八條，刑法第十一條前段、
第五十六條、第四十一條第一項前段，罰金罰鍰提高標準條例第一條前段、第二條，
判決如主文。
本案經檢察官丁○○到庭執行職務
中      華      民      國      九十三      年     八     月    十九    日
                                臺灣臺中地方法院刑事第二庭
                                審判長法  官  張  智  雄
                                      法  官  柯  崑  輝
                                      法  官  莊  嘉  蕙
右正本證明與原本無異。
如不服本判決，應於判決送達後十日內向本院提出上訴狀，上訴於臺灣高等法院臺中
分院( 須附繕本 )。
                                      書記官
中      華      民      國      九十三      年     八     月    十九    日
附錄本案論罪科刑法條全文
動產擔保交易法第三十八條
動產擔保交易之債務人，意圖不法之利益，將標的物遷移、出賣、出質、移轉、抵押
或為其他處分，致生損害於債權人者，處三年以下有期徒刑、拘役或科或併科六千元
以下之罰金。
